臺灣高等法院刑事判決　　　　　　　　　　　　　九十三年度上訴字第二一九七號
　　上　訴　人
　　即　被　告　甲○○
右上訴人，因毒品危害防制條例案件，不服臺灣士林地方法院，九十三年度訴字第二
二七號，中華民國九十三年六月三十日第一審判決（起訴案號：臺灣士林地方法院檢
察署九十三年度毒偵字第二八號）提起上訴，本院判決如左：
    主  文
上訴駁回。
    事  實
一、甲○○曾因違反肅清煙毒條例案件，經原審法院判處有期徒刑二年，經本院駁回
    上訴確定，於民國八十七年十月九日執行完畢。又因施用第一級毒品海洛因案件
    ，經原審法院裁定送觀察、勒戒後，認無繼續施用毒品之傾向，由檢察官予以不
    起訴處分確定。詎仍不知悔悟，復基於施用第一級毒品之概括犯意，自九十二年
    九月中旬起至同年十一月二日中午止，連續在台北市大同區○○○路○段二五巷
    十四號四樓住處，施用第一級毒品海洛因，嗣於同年十一月五日下午三時四十分
    許，為警在同市○區○○○路一四四巷六號一樓查獲，扣得第一級毒品海洛因二
    小包，隨後於同日下午四時三十分許在甲○○前開住處，再扣得第一級毒品海洛
    因三小包（連同前述扣案之二包共五包，合計淨重五．二三公克）及其所有供施
    毒使用之注射針筒二支。甲○○嗣經依原審法院裁定送觀察、勒戒後，認有繼續
    施用毒品之傾向。
二、案經台北市政府警察局信義分局移送台灣士林地方法院檢察署檢察官偵查起訴。
    理  由
一、訊據上訴人即被告甲○○對於其在右揭時、地施用第一級毒品海洛因之事，已坦
    承不諱，並有第一級毒品海洛因五包（合計淨重五．二三公克）及供施打海洛因
    所用之注射針筒二支扣案暨現場查獲照片十一張（二八號毒偵卷一三、一四、四
    八至五一頁）附卷可資佐證，又扣案之毒品經送驗結果，確含海洛因成分，有法
    務部調查局鑑定通知書一份存卷（同上卷八九頁）可徵，且被告為警查獲後所採
    集之尿液，經送明生生物科技股份有限公司鑑驗，結果呈嗎啡陽性反應，有該公
    司濫用藥物檢體檢驗報告一紙在卷（同上卷八五頁）可憑，堪認被告前揭自白，
    與事實相符，可認被告確有連續施用第一級毒品海洛因之事。又被告前因施用第
    一級毒品海洛因案件，經裁定送觀察、勒戒後，認無繼續施用毒品之傾向，由檢
    察官予以不起訴處分確定，有該不起訴處分書一份在卷可考。再被告因本件犯罪
    事實，經原審法院裁定送觀察、勒戒後，認有繼續施用毒品之傾向，有該院九十
    三年度毒聲字第四二號裁定、台灣士林看守所九十三年三月十八日士所衛字第○
    九三六一○○○九五號函附之有無繼續施用毒品傾向證明書、有無繼續施用毒品
    傾向評估標準紀錄表各乙份附卷可稽。從而，足認被告於觀察、勒戒執行完畢後
    ，五年以內再犯毒品危害防制條例第十條第一項之施用第一級毒品罪，經送觀察
    、勒戒後認有繼續施用毒品之傾向。故本件事證明確，被告犯行洵堪認定，應依
    法論科。
二、按毒品危害防制條例於九十三年一月九日修正公布施行，其中同條例第二十條、
    第二十三條，由修正前初犯經觀察、勒戒後，認無繼續施用毒品傾向，而經檢察
    官為不起訴處分後，五年以內再犯同條例第十條之罪，經觀察、勒戒後，認有繼
    續施用毒品傾向，始應起訴之規定，修正為初犯觀察、勒戒或強制戒治執行完畢
    釋放後五年內再犯第十條之罪者，檢察官即應依法追訴，即僅施以刑事處遇程序
    而不再施以保安處分。查被告犯罪行為時間雖在本條例修正公布前，惟被告本件
    犯行適用新舊法之結果，均應提起公訴，且該條例第十條第一項並未修正，是本
    案不因該條例之修正，而生對被告有利或不利之差別，且本件既為修正後於九十
    三年四月十二日始繫屬於法院之案件，即應依同條例第三十五條第一項第三款之
    規定，依修正後規定處理，允宜敘明。
三、核被告所為，係犯毒品危害防制條例第十條第一項之施用第一級毒品罪。被告因
    施用第一級毒品海洛因前後之持有第一級毒品海洛因之低度行為，為施用之高度
    行為所吸收，不另論罪。又被告先後多次施用海洛因之行為，時間緊接，所犯構
    成要件相同之罪名，顯係出於概括犯意為之，為連續犯，應依刑法第五十六條之
    規定以一罪論，並加重其刑。再者，被告有如事實欄所述之違反肅清煙毒條例案
    件，經原審法院判處有期徒刑二年，經本院駁回上訴確定，於八十七年十月九日
    執行完畢，有本院被告全國前案紀錄表一份在卷可參，其於前案有期徒刑執行完
    畢後五年內，再犯有期徒刑以上之本罪，為累犯，應依刑法第四十七條之規定遞
    加重其刑。
四、原審適用修正後毒品危害防制條例第三十五條第一項第三款、第十條第一項、第
    十八條第一項前段，刑法第二條第一項前段、第十一條、第五十六條、第四十七
    條、第三十八條第一項第二款之規定，並審酌被告前因施用毒品案件，經送觀察
    勒戒，仍不知戒絕，復又觸犯本件犯行，一再戕害己身，顯示其定力不足、意志
    不堅、易受外界誘惑，原不宜寬縱，惟念其於審理中坦承犯行，頗有悔意，態度
    尚屬良好等一切情狀，量處有期徒刑八月。扣案之海洛因五包（合計淨重五．二
　  三公克），係屬查獲之毒品，應宣告沒收銷燬之。另扣案供施打海洛因所用之注
    射針筒二支，為被告所有，供本件犯罪所用之物，亦經被告供陳明確（毒偵卷三
    四頁、核退卷九頁反面），併依法宣告沒收。經核於法均無違誤，應予維持。被
    告指摘原審量刑過重，並翻稱扣案注射針筒係屬不知名朋友所有云云，提起上訴
    ，不能認為有理由，應予駁回。
據上論斷，應依刑事訴訟法第三百六十八條，判決如主文。
本案經檢察官邱美育到庭執行職務。
中　　　華　　　民　　　國　　九十三　　年　　　九　　　月　　　一　　　日
                              臺灣高等法院刑事第十四庭
                                  審判長法  官　陳　祐　輔
                                        法  官　陳　國　文
                                        法  官　洪　昌　宏
右正本證明與原本無異。
如不服本判決，應於收受送達後十日內向本院提出上訴書狀，其未敘述上訴之理由者
並得於提起上訴後十日內向本院補提理由書（均須按他造當事人之人數附繕本）。
                                        書記官　廖　月　女
中　　　華　　　民　　　國　　九十三　　年　　　九　　　月　　　二　　　日
附錄：本案論罪科刑法條全文
毒品危害防制條例第十條第一項
施用第一級毒品者，處六月以上五年以下有期徒刑。
施用第二級毒品者，處三年以下有期徒刑。
